最高法院刑事判決　　　　　　　　　　　　　　　八十七年度台上字第三六三三號
　　上訴人　台灣高等法院花蓮分院檢察署檢察官
　　被　告　甲○○
右上訴人因被告貪污案件，不服台灣高等法院花蓮分院，中華民國八十七年三月十九
日第二審判決（八十六年度上訴字第四八八號，起訴案號：台灣台東地方法院檢察署
八十六年度偵字第一五八七號），提起上訴，本院判決如左：
    主  文
原判決撤銷，發回台灣高等法院花蓮分院。
    理  由
本件原判決以公訴意旨略以：被告甲○○係台灣台東地方法院檢察署檢驗員，為依據
法令從事公務之人員，於民國八十六年二月十四日奉派赴台北市參加台灣高等法院檢
察署於同年月十五日舉辦之法醫學研究會。明知其於同年月十四日仍停留台東，而於
同年月十五日上午八時三十分許，始自台東搭乘國華航空公司班機赴台北，不得報領
同年月十四日之住宿及膳雜費，竟意圖為自己不法之所有，利用職務上之機會，於同
年月十七日，將不實之於二月十四日由台東赴台北，支付住宿費新台幣（以下同）八
五○元、膳雜費四○○元等事項，填載於出差旅費報告表，持向該署請領該住宿費及
膳雜費，使該署不知情之承辦人彭淑貞於八十六年三月六日，依該不實之出差旅費報
告表，核發一千二百五十元予被告，致生損害於該署對出差旅費核發之正確性。因認
被告甲○○係犯刑法第二百十四條使公務員登載不實及貪污治罪條例第五條第一項第
二款利用職務上之機會詐取財物罪嫌。惟經調查，不能證明被告犯罪，因而撤銷第一
審論處被告罪刑之判決，改判諭知被告無罪，固非無見。
惟查：(一)本件公訴意旨認被告於八十六年二月十四日仍停留台東，而於翌日上午始搭
機前往台北開會，竟虛報其於八十六年二月十四日出差，填具不實之出差旅費報告表
，具領二月十四日之出差費計住宿費八五○元、膳雜費四○○元等情。是本件爭點乃
為該十四日被告是否確已出差，可否報領住宿費及膳雜費是已。原判決雖以被告於該
（十四）日確實曾前往機場補位候機，因未能補上始由其同事接回，而認被告已於該
日出差，其報支該日之出差費要無不法可言，而為被告無罪之諭知。然據證人楊國榮
於第一審證稱路途假須實際有出差始可，報出差費如果路途假當天未前往，不能報出
差費等語。而被告當日未及搭乘任何交通工具啟程係屬實在，但如果其於當日確已離
開辦公處所，前往機場候機，因未能補上機位無法啟程而返家，似此情形能否視為被
告已出差﹖可否依法領取出差費﹖原審未就此向主管機關進一步調查，逕認被告當日
已經出差，已嫌速斷。又請領出差旅費僅提出出差旅費報告表為已足，無需檢附膳宿
收據等情，已據證人陳怡君供證在卷。則關於出差費中之住宿費及膳雜費是否僅依規
定金額發給，而非按實開支﹖出差人就領得之住宿費膳雜費是否有自由支配之權﹖亦
即出差人如何住宿﹖住宿旅館抑自家或親友處﹖如何用膳﹖均一任出差人自行決定而
無礙於上開膳宿費之發給﹖原審亦未就此根究明白，以致事實尚欠明瞭，亦不足為原
判決論斷當否之判斷。(二)原判決另以被告報領當天住宿費八百五十元，雖與事實不符
，惟被告於翌（十五）日搭飛機花費一千四百零七元，為事實上之需要，以被告去程
僅報火車票價八百五十元，兩者相差為五百九十二元，扣除該多報之住宿費，被告僅
多報二百五十八元，況被告回程亦僅報支由台北經花蓮返回台東之車費八百十五元，
若依被告回程經台中，其增加之車費，與該多報之二百五十元相抵，所差已無幾，被
告實際無得不法所得或利益等情，而為諭知被告無罪之依據。但依行政院發布之國內
出差旅費規則第六條規定，如以緊急公務或事實上之需要，須搭飛機者，應事前報經
各機關長官或授權代簽人核准（該規則附於偵查卷四十一頁）。如果被告報領出差旅
費確有不實情事，則其未依該出差旅費規則報經核准，何以得以實際支付之飛機費用
與火車費用之差額，以折抵該虛報之住宿費﹖及被告於回程因私人理由，經由台中返
還台東所增加之車費，依何規定得以之折抵該虛報之費用﹖原判決全未說明，自屬理
由不備。檢察官上訴意旨，指摘原判決為不當，非無理由，應認有撤銷發回更審之原
因。
據上論結，應依刑事訴訟法第三百九十七條、第四百零一條，判決如主文。
中      華      民      國    八十七    年      十      月    二十九    日
                              最高法院刑事第十庭
                                  審判長法官  吳  雄  銘
                                        法官  池  啟  明
                                        法官  石  木  欽
                                        法官  王  憲  義
                                        法官  陳  世  雄
      右正本證明與原本無異
                                              書  記  官
中      華      民      國    八十七    年     十一     月      七      日
